臺灣臺南地方法院交通事件裁定　　　　 95年度交聲字第955號
移送機關　　交通部公路總局嘉義區監理所臺南監理站
受處分人
即異議人　　甲○○
上列受處分人因違反道路交通管理處罰條例案件，對於交通部公
路總局嘉義區監理所臺南監理站民國95年4月21日所為之裁決處
分（處分案號：嘉監南字第裁74-II0000000號），聲明異議，本
院裁定如下：
    主  文
原處分撤銷。
甲○○不罰。
    理  由
一、本件聲明異議意旨略以：乙○○所有之牌照號碼D2-4081號
    自小客車於民國90年5月18日2時22分許，在台一線217公里
    處，被警逕行舉發「汽、重機限速70公里，經測時速104公
    里，超速34公里，滿20公里以上」，並經臺南監理站於95年
    4月21日依道路交通管理處罰條例第40條第1項之規定，以上
    開裁決書裁處受處分人即異議人甲○○罰鍰新臺幣2千4百元
    。惟異議人不知該罰單，也不知是否為異議人駕駛，臺南監
    理站所為之處分顯有錯誤，為此聲明異議，請求鈞院撤銷原
    處分，以免冤抑。
二、經查：
(1)、乙○○所有之牌照號碼D2-4081號自小客車於90年5月18 日2
    時22分許，在台一線217公里處，被警逕行舉發「汽、重機
    限速70公里，經測時速104公里，超速34公里，滿20公里以
    上」之事實，有彰化縣警察局90年6月11日彰警交字第II000
    0000號舉發違反道路交通管理事件通知單（下稱舉發單）附
    卷可稽。惟查該舉發單係屬逕行舉發，並未當場攔下駕駛人
    查明後讓其簽名，亦未照相以供查考駕駛人為何人，自不得
    遽認本件交通違規之駕駛人係異議人甲○○。
(2)、臺南監理站移送本院之資料雖附有乙○○之切結書及異議人
    甲○○之駕照影本，謂當時係由甲○○駕駛該車云云，惟查
    卻無異議人向其租車之資料。異議人於本院95年11月9日調
    查時陳稱：我沒有收到罰單，也沒有收到裁決書，等到我出
    監後要去監理站更換駕照，才知道這件事，我在監理站有看
    過這張切結書，她提供的是我駕照影印本，我租車時都會影
    印駕照影本，租車時有簽約，載明租車日期與期限，乙○○
    並沒有向臺南監理站提出租約影本，所以我不知道那個日期
    是否我駕駛的等語。其於本院96年1月10日調查時稱：我不
    知道90年5月18日是否有向乙○○租用D2-4081號自小客車，
    我也不認識乙○○，我租過許多車，但這輛車我沒有印象等
    語。
(3)、證人焦守忠（為乙○○之父親）於本院96年1月10日調查時
    證稱：D2-4081號自小客車於90年5月18日是屬於乙○○所有
    ，異議人當時常來租車，但有無租這部車，我也記不起來，
    異議人每次來租車都有簽署租車契約，因我們車行於93年間
    已經停止營業了，現在資料都沒有留存，原先的車行名為三
    通汽機車行，當時是我在經營，我女兒乙○○只是掛名而已
    等語。
(4)、查上開切結書及異議人甲○○之駕照影本，及切結書所載謂
    當時係由甲○○駕駛D2-4081號自小客車云云，係乙○○片
    面主觀之所主張，並無客觀證據足以證明本件交通違規當時
    係異議人承租D2-4081號自小客車，臺南監理站依乙○○片
    面所提供之上開資料即認為異議人是本件交通違規之駕駛人
    ，自有未合。
(5)、又查乙○○係經營車輛出租之業者，實際上是由焦守忠經營
    ，租車者必須提出駕照影本始能租車，租車者既為不特定之
    人，且異議人曾數次向其租車而留下駕照影本，D2-4081號
    自小客車既非僅曾出租給異議人，則其未提出租車契約以證
    明該車當時係異議人承租使用前，自不得逕行認定異議人是
    本件交通違規之駕駛人。
(6)、再者，依道路交通管理處罰條例第40條第1項之規定，係以
    汽車駕駛人為處罰對象，本件既無證據足以證明當時係異議
    人駕駛D2-4081號自小客車超速違規，自不得對異議人裁罰
    。
三、綜上所述，異議人之異議為有理由。臺南監理站對異議人為
    上開裁罰，於法不合，應由本院裁定撤銷原處分，並另為異
    議人不罰之諭知，以資適法。
四、據上論斷，應依道路交通管理處罰條例第87條第2項，道路
    交通案件處理辦法第20條前段，裁定如主文。
中　　華　　民　　國　　96　　年　　6　　月　　27 　　日
　　　　　　　　　　　　　　　交通法庭法　官　林勝利
以上正本證明與原本無異
如不服本裁定應於送達後5日內向本院提出抗告狀
      　　　　　　　　　　　　　書記官　陳金堂
中　　華　　民　　國　　96　　年　　6　　月　　27 　　日
